最高法院刑事判決　　　　　　　九十四年度台上字第二五九號
　　上　訴　人　　台灣高等法院台南分院檢察署檢察官
　　被　　　告　　甲○○
　　　　　　　　　　　　　巷1.
上列上訴人因被告業務過失致人於死案件，不服台灣高等法院台
南分院中華民國九十一年三月二十一日第二審更審判決（九十年
度交上更(一)字第六四六號，起訴案號：台灣台南地方法院檢察署
八十八年度偵字第六二四二號），提起上訴，本院判決如下：
    主  文
上訴駁回。
    理  由
按刑事訴訟法第三百七十七條規定，上訴於第三審法院，非以判
決違背法令為理由，不得為之。是提起第三審上訴，應以原判決
違背法令為理由，係屬法定要件。如果上訴理由狀並未依據卷內
訴訟資料，具體指摘原判決不適用何種法則或如何適用不當，或
所指摘原判決違法情事，顯與法律規定得為第三審上訴理由之違
法情形，不相適合時，均應認其上訴為違背法律上之程式，予以
駁回。本件原判決以公訴意旨略稱：被告甲○○係憶明貨運股份
有限公司所僱用之司機，為從事駕駛業務之人。於民國八十八年
三月四日十五時三十分許，駕駛車號ＪＢ—一二七號半聯結車（
水泥拌合車），途經台南縣新化鎮縣道一七七線一六公里六○○
公尺處時，疏未注意超越車輛應保持安全間隔，且超速行車。適
有楊棟駕駛車號ＮＥＭ—一七七號重機車後載陳薛美玉同向前行
，遭被告所駕駛上開半聯結車撞及，致人車倒地，陳薛美玉跌向
路面，被半聯結車右前輪輾過肚皮，因內臟器官破裂、多發性損
傷合併失血性休克，當場死亡，認被告涉犯刑法第二百七十六條
第二項之業過失致人於死罪嫌。經審理結果以：依被告之供述、
道路交通事故調查報告表、現場照片暨台灣省車輛行車事故覆議
鑑定委員會會鑑定意見書等證據資料顯示，肇事地為施工路段，
道路右側柏油路面破損，路面與人孔蓋有高低差，機車左倒，機
車後載人係被告所駕駛車輛右前輪輾壓，以及機車後保險桿中央
凹陷、機車後車燈完好無損等情，研判本件車禍肇事之原因係機
車受路面坑洞與人孔蓋之影響，失控向左滑倒，後載之人向左倒
地後，適被告所駕車輛從後面駛來，遇突發狀況煞車不及，致右
前輪擦撞機車並輾及死者所致，被告駕駛半聯結車無肇事因素；
而以：台灣省台南區車輛行車事故鑑定委員會之鑑定意見稱「一
、甲○○駕駛半聯結車，超速行駛，超越未保持安全間隔，為肇
事原因。二、楊棟無肇事因素」等語，及證人楊棟警訊所指伊機
車後車燈遭後面汽車撞擊致機車倒地之證詞與事實不符，予以摒
棄，因而認定被告並無業務過失致人於死責任，爰撤銷第一審之
科刑判決，改判諭知其無罪，已綜合全部卷證資料，逐一斟酌判
斷，詳敘其無從形成被告有罪判決之心證理由，從形式上觀察，
並無判決違背法令之情形存在。檢察官上訴意旨以：「被告甲○
○已坦承於案發時地駕駛車輛違規超速行車，且依卷附現場圖，
被告車輛煞車痕長達十六公尺，依一般公路汽車煞車距離、行車
速度對照表換算結果，被告當時車速近六十公里，遠超過規定限
速四十公里。而按當時之天候、路況，被告並無不能注意之情形
，乃被告竟疏於注意，而超速行駛，於超越同向車輛時又未保持
安全間隔，以致肇事，則縱認車禍主因係因機車失控倒地所致，
但因被告有依速限行車及採取必要措施以避免碰撞結果發生之法
律上義務，故苟被告未超速行車，其見機車倒地後應能及時煞車
並做適當之避讓，以避免被害人死亡結果之發生。足見被告對本
件死亡結果之發生與有過失，應負過失致死罪責」等語。第查被
告於警局初訊中即已供述：其車速「約時速四十公里」等語（相
卷第四頁），並未坦承違規超速行車情事；且道路交通事故調查
報告表（現場圖）僅記載：被告所駕駛半聯結車右車輪「剎車痕
到屍體處長十六點○五公尺」，左車輪「剎車痕到屍體處長十四
點七○公尺」（相卷第十一頁），並無煞車痕長達十六公尺之記
載。檢察官上訴意旨顯非依據卷內訴訟資料，具體指摘原判決不
適用何種法則或如何適用不當，與法律規定得為第三審上訴理由
之違法情形，不相適合，其上訴為為違背法律上之程式，應予駁
回。
據上論結，應依刑事訴訟法第三百九十五條前段，判決如主文。
中　　華　　民　　國　九十四  年　　一　　月　 二十   日
                      最高法院刑事第四庭
                          審判長法官  紀　俊　乾
                                法官  黃　正　興
                                法官  劉　介　民
                                法官  陳　東　誥
                                法官  孫　增　同
      本件正本證明與原本無異
                                      書  記  官
中　　華　　民　　國　九十四  年　　一  　月　二十一  日
                                                      Ｃ
